【裁判字號】    99,上易,1173
【裁判日期】    990604
【裁判案由】    違反森林法等
【裁判全文】
臺灣高等法院刑事判決                99年度上易字第1173號
上  訴  人
即  被  告  乙○○
上列上訴人因違反森林法等案件，不服臺灣新竹地方法院中華民
國99年4月16日98年度易字第191號第一審判決（起訴案號：臺灣
新竹地方法院檢察署97年度偵字第3610號），提起上訴，本院判
決如下：
    主    文
上訴駁回。
    理    由
壹、按不服地方法院之第一審判決而上訴者，須提出上訴書狀，
    並應敘述具體理由，為上訴必備之程式。其所提出之書狀未
    敘述上訴理由，或僅曾以言詞陳述上訴理由者，均應於上訴
    期間屆滿後20日內補提理由書於第一審法院。第一審法院經
    形式審查，認逾期未補提上訴理由者，應定期間先命補正；
    逾期未補正者，為上訴不合法律上之程式，應以裁定駁回。
    刑事訴訟法第350條第1項、第361條、第362 條及第367條分
    別定有明文。職是，上訴人雖已提出上訴理由，惟所提非屬
    具體理由者，應由第二審法院以上訴不合法律上之程式或不
    合上訴之法定要件，判決駁回。所謂具體理由者，必係依據
    卷內既有訴訟資料或提出新事證，指摘或表明第一審判決有
    何採證認事、用法或量刑等足以影響判決本旨之不當或違法
    ，而構成應予撤銷之具體事由，始克當之。例如，依憑證據
    法則者，應具體指出所採證據何以不具證據能力；或依憑卷
    證資料，應明確指出所為證據證明力之判斷如何違背經驗或
    論理法則。反之，僅泛言原判決認定事實錯誤、違背法令、
    量刑失之過重或輕縱，而未依上揭意旨指出具體事由；或形
    式上雖已指出具體事由，然該事由縱使屬實，亦不足以認為
    原判決有何不當或違法者。例如，對不具有調查必要性之證
    據，法院未依聲請調查亦未說明理由；或援用證據不當，但
    除去該證據仍應為同一事實之認定，均難謂係具體理由，俾
    與第二審上訴制度旨在請求第二審法院撤銷、變更第一審不
    當或違法之判決，以實現個案救濟之立法目的相契合，並節
    制濫行上訴（參照最高法院97年度臺上字第892號、第3267
    號、第3992號及第4252號刑事判決）。再者，上訴書狀已記
    載理由，並有具體之敘述時，其上訴既屬合法，第二審法院
    應就其理由之是否可取，為實體之審理及判斷。如認其上訴
    書狀雖記載理由，然未具體敘述時，則無須再命補正，可逕
    認其上訴不合法，以判決駁回之（參照最高法院97年度臺上
    字第4475號刑事判決）。
貳、原審判決略以：被告乙○○基於為自己不法所有之單一犯意
    ，竟於民國97年3月22日上午，攜帶渠所有客觀上對人之生
    命、身體具有危險性而足供兇器使用之手鋸子1支，並以每
    日工資新臺幣（下同）1,500元，雇用不知情之劉正文，前
    往如附表所示之林地與旱地，由乙○○持手鋸子砍鋸種植在
    該林地、旱地上屬於雜木之山黃麻，由劉正文幫忙修剪樹木
    後，搬運至乙○○所攔下路過由不知情之真實姓名年籍不詳
    之成年人所駕駛車號不詳小貨車上，再由乙○○駕駛小客車
    跟隨在該小貨車後方載運下山至台3線省道，請小貨車司機
    將上開所竊得山黃麻卸下放在省道某處路旁，而以此方式竊
    取森林主產物山黃麻11株得手。並由乙○○分批載回新竹縣
    峨眉鄉中盛村7鄰四分子5號其住處旁，充當柴火燒燬烹煮麥
    片及玉米，餵養豬隻食用。嗣於同日，經如附表一編號1、2
    、4土地共有人之一羅慶森之代理人甲○○發現後，報警查
    獲上情，並在新竹縣峨眉鄉中盛村7鄰四分子5號乙○○住處
    前扣得山黃麻15根。案經羅慶森之代理人甲○○訴請新竹縣
    政府警察局橫山分局報請臺灣新竹地方法院檢察署檢察官偵
    查後起訴等事實，業據原審審酌證人劉正文、李佛成、朱添
    貴、黃文華證詞，並參以土地建物查詢資料、行政院農業委
    員會林務局97年12月23日林企字第0971621589號函、新竹縣
    竹東地政事務所土地複丈成果圖、新竹縣政府警察局橫山分
    局內灣派出所拍攝現場相片19幀、新竹縣政府98年11月6日
    府農森字第098 0179715號函暨所附臺灣地區林產物價報告
    表等證據，認定綦詳。準此，被告乙○○犯森林法第52條第
    1項第6款為竊取森林主產物而為搬運贓物使用車輛罪、刑法
    第321條第1項第3款之加重竊盜罪堪以認定。公訴人雖認被
    告係犯森林法第50條之罪，然被告乙○○使用車輛搬運山黃
    麻，並非僅竊取山黃麻，是公訴人之起訴法條，尚有未洽，
    因其基本之事實同一，自得變更起訴法條予以審理。再者，
    被告持以行竊之手鋸子，客觀上足對人之生命、身體、安全
    構成威脅，為具有危險性之兇器，被告攜帶並以之為行竊工
    具，雖亦構成森林法第50條之竊取森林主產物罪，應依刑法
    第321條第1項第3款攜帶兇器竊盜罪論處。森林法第52條第1
    項各款之規定為同法第50條之特別規定，即除竊取森林主產
    物之行為外，另增該項各款之加重要件，依法條競合之特別
    關係，應論以森林法第52條第1項第6款之罪。因竊盜罪所保
    護之法益係財產監督權，是被告在如附表一所示林地及旱地
    ，以一個意思決定之單一犯意決意竊取如附表一所示之人之
    山黃麻之行為，應僅論以一行為，因同時侵害數人之財產監
    督權法益，屬一行為觸犯數罪名，為想像競合犯，依刑法第
    55條規定，應從一重論以森林法第52條第1項第6款為竊取森
    林主產物而為搬運贓物使用車輛罪處斷。被告竊得之山黃麻
    僅屬雜木，並非高價之森林產物，價值僅計有4,125元，所
    得財務價值甚微，是綜論其涉案犯罪情節及造成社會整體侵
    害程度等情觀之，因認被告犯罪情節與森林法第52條第1項
    第6款之罪6月以上5年以下有期徒刑之法定刑度相較，縱對
    之科以最低法定刑，在客觀上以一般國民生活經驗法則為之
    檢驗，實屬情輕法重，當足引起一般人之同情，而有堪資憫
    恕之處，依刑法第59條規定酌減其刑。爰審酌被告智識程度
    、竊取山黃麻山價值及其犯罪動機、目的、手段等一切情狀
    ，量處有期徒刑4月，併科罰金8,250元，有期徒刑如易科罰
    金，罰金如易服勞役，均以1,000元折算1日。職是，本院認
    原審已詳敘其所憑證據、認定理由及量刑依據。自形式上觀
    察，原判決無認定事實錯誤、量刑瑕疵或違背法令之情形，
    核其認事用法，並無違誤，量刑堪稱妥適。
參、本件上訴人即被告不服原判決提起上訴，其99年4月27日、2
    8日上訴理由略以：被告係經李佛成同意後，始砍罰樹木，
    並以李佛成、羅慶森名義捐款，詎李佛成竟於原審作偽證稱
    不認識被告，倘被告不認識李佛成，豈有可能以其名義捐款
    ，足認被告不該當竊盜罪則云云。經查：
一、被告上開犯行，未經證人李佛成同意。善基金會基金會雖有
    證人李佛成、羅慶森之97年3月28日捐款紀錄，然無從依此
    認定係被告以證人李佛成、羅慶森之名義捐款。退步言，縱
    使係被告以證人李佛成、羅慶森名義捐款，亦無從確認係因
    被告感謝證人李佛成、羅慶森同意讓伊砍伐如附表一所示之
    山黃麻所為等情。業經原審詳為審酌認定，被告仍以前詞置
    辯，即無足採。至被告固辯稱證人李佛成係作偽證云云。惟
    未舉證以實其說，且亦無積極證據足認證人李佛成有虛偽作
    證之事實，被告此部分所辯，亦無足採。
二、綜上所論，本件被告上訴意旨空言否認犯罪，並未指摘原審
    判決有何不當或違法之情形實際存在。且其上開所辯，亦無
    足以影響原審判決本旨，而構成應予撤銷之具體事由，核其
    內容非屬具體之上訴理由甚明。職是，被告上訴理由未能依
    卷內既有訴訟資料或提出新事證，指摘或表明第一審判決有
    何採證認事、用法足以影響判決本旨之不當或違法，而構成
    應予撤銷之事由，自非屬得上訴第二審之具體理由。再者，
    本院自形式上以觀，認原審判決認事用法，並無違法或不當
    ，既如前述。揆諸首揭說明，被告提起第二審上訴不合法律
    上程式，爰不經言詞辯論以判決駁回之。
肆、本件檢察官以森林法第50條、刑法第321條第1項第3款加重
    竊盜罪起訴，雖為刑事訴訟法第376條所列不得上訴第三審
    之案件。然本案業經原審法院變更起訴法條為森林法第52條
    第1項第6款之罪，其法定刑為6月以上5年以下有期徒刑，顯
    非刑事訴訟法第376條所列不得上訴第三審之案件，被告自
    得提起第三審上訴，此有最高法院29年2月16日29年度總會
    決議（五）可參，附此敘明。
據上論斷，應依刑事訴訟法第367條前段、第372條，判決如主文
中    華    民    國    99    年    6    月     4     日
                  刑事第五庭審判長法  官  高明哲
                                  法  官  劉秉鑫
                                  法  官  林洲富
以上正本證明與原本無異。
如不服本判決，應於收受送達後10日內向本院提出上訴書狀，其
未敘述上訴之理由者並得於提起上訴後10日內向本院補提理由書
（均須按他造當事人之人數附繕本）「切勿逕送上級法院」。
                                  書記官  楊秋鈴
中    華    民    國    99    年    6     月    4     日
附表一：
┌──┬─────────┬───────────┬───────┬───────┐
│編號│    土地地號      │    土地所有權人      │違反之法條    │被告盜砍之株樹│
│    │                  │                      │              │：參土地複丈成│
│    │                  │                      │              │果圖          │
├──┼─────────┼───────────┼───────┼───────┤
│ 1  │新竹縣橫山鄉○○段│羅慶森、吳碧雲、羅吳玲│森林法第52條第│6株           │
│    │23地號林地        │珍、楊玲慧、楊淑芳、楊│1項第6款為竊取│              │
│    │                  │博全、楊玫及中華民國（│森林主產物而為│              │
│    │                  │管理人：財政部國有財產│搬運贓物使用車│              │
│    │                  │局）共有              │輛罪          │              │
├──┼─────────┼───────────┼───────┼───────┤
│ 2  │新竹縣橫山鄉○○段│羅慶森、吳碧雲、羅吳玲│森林法第52條第│2株           │
│    │71地號林地        │珍、楊博全及中華民國（│1項第6款為竊取│              │
│    │                  │管理人：財政部國有財產│森林主產物而為│              │
│    │                  │局）共有              │搬運贓物使用車│              │
│    │                  │                      │輛罪          │              │
├──┼─────────┼───────────┼───────┼───────┤
│ 3  │新竹縣橫山鄉○○段│黃文華                │刑法第321條第1│1株           │
│    │79地號旱地        │                      │項第3款攜帶兇 │              │
│    │                  │                      │器竊盜罪      │              │
├──┼─────────┼───────────┼───────┼───────┤
│ 4  │新竹縣橫山鄉○○段│羅慶森、吳碧雲、羅吳玲│森林法第52條第│2株           │
│    │87地號林地        │珍、羅經程及楊博全共有│1項第6款為竊取│              │
│    │                  │                      │森林主產物而為│              │
│    │                  │                      │搬運贓物使用車│              │
│    │                  │                      │輛罪          │              │
└──┴─────────┴───────────┴───────┴───────┘
附表二：
┌──┬─────────────────────────┬───────────┐
│編號│    土地地號                                      │    土地所有權 人     │
├──┼─────────────────────────┼───────────┤
│ 1  │新竹縣橫山鄉○○段84地號旱地                      │朱添貴                │
│    │                                                  │                      │
└──┴─────────────────────────┴───────────┘

司法院資訊處製作；財團法人民間司法改革基金會備份。
